臺灣高等法院臺中分院民事判決　　　　95年度建上易字第18號
上　訴　人　上通機械工程有限公司
法定代理人　戊○○
被 上訴 人　贊盛汽車工廠股份有限公司
法定代理人　乙○○
訴訟代理人　丙○○
訴訟代理人　丁○○
上列當事人間請求給付工程款事件，上訴人對於中華民國95年9
月27日臺灣臺中地方法院95年度建字第71號第一審判決提起上訴
，本院於96年3月27日言詞辯論終結，判決如下：
    主  文
上訴駁回。
第二審訴訟費用由上訴人負擔。
    事實及理由
一、被上訴人於原法院起訴主張：上訴人向訴外人億和興有限公
    司（下稱億和興公司）承攬台中市國際標準棒球場桁架組合
    工程，並將部分工程轉包予被上訴人施作，詎被上訴人依約
    完工後，上訴人仍積欠工程款新台幣（下同）772,877元未
    清償。又訴外人甲○○係以上訴人公司之代理人身分與被上
    訴人公司接洽業務，被上訴人亦曾向億和興有限公司之工地
    主任詢問得知，甲○○是用上訴人公司名義跟億和興公司接
    及簽約；是縱認上訴人未同意甲○○刻用上訴人公司大小章
    ，上訴人公司至少應負表見代理人之責任。爰依承攬契約之
    法律關係請求上訴人給付前開工程款及自起訴狀繕本送達之
    翌日起至清償日止，按年息百分之五計算之利息等語。並答
    辯聲明：（一）上訴駁回。（二）第二審訴訟費用由上訴人
    負擔。
二、上訴人則以：上訴人僅同意借用發票予訴外人甲○○向其上
    游包商億和興公司請款，惟未同意甲○○以上訴人名義對外
    接洽事務，甲○○擅自以上訴人名義而與被上訴人訂立之工
    程契約，要與上訴人無涉，是甲○○無代理權限卻冒用上訴
    人名章所為行為，應由其自行負責，不能強令上訴人負定作
    人責任。況且，甲○○係以東盛企業社名義向億和興公司承
    攬台中市國際標準棒球場桁架組合工程，被上訴人縱要請求
    工程款，亦應向東盛企業社請求之，其向上訴人請求給付工
    程款，自屬無據等語資為答辯。並上訴聲明：（一）原判決
    廢棄。（二）上開廢棄部分，被上訴人之訴駁回。（三）訴
    訟費用由被上訴人負擔。（四）如受不利之判決，上訴人願
    供擔保請求免予假執行。
三、下列事實為兩造於原審所不爭執，爰由本院採為判決之基礎
    ：
（一）甲○○向訴外人億和興公司承攬台中市國際標準棒球場桁
      架組合工程後，復以上訴人公司職員身分將部分工程轉包
      予被上訴人（下稱系爭工程），並自行刻用上訴人公司圖
      章蓋於被上訴人所提出之報價單上，以確認系爭工程計價
      事宜，而被上訴人依約完成系爭工程後，尚有工程款新台
      幣（下同）772,877元未獲清償。
（二）上訴人公司法定代理人知悉並同意甲○○使用上訴人公司
      發票向上游包商億和興公司請款。
四、兩造之爭點：
（一）甲○○是否有權代理上訴人與被上訴人訂立工程契約？
（二）若甲○○無代理上訴人訂立工程契約之權限，上訴人有無
      表見代理規定之適用而仍需對被上訴人負定作人責任？
五、本院之判斷：
（一）甲○○是否有權代理上訴人與被上訴人訂立工程契約？
      按代理人於代理權限內，以本人名義所為之意思表示，直
      接對本人發生效力，民法第103條定有明文。故代理人於
      代理權範圍內所為之法律行為，其效果始歸於本人；逾越
      代理權範圍，則為無權代理；於意定代理權之範圍，依本
      人之授權行為定之。本件上訴人雖同意訴外人甲○○使用
      上訴人公司發票向上游包商億和興公司請款；惟否認有授
      權訴外人甲○○代理上訴人與被上訴人訂立系爭承攬契約
      ；而甲○○並非上訴人公司之職員，已據甲○○證述在卷
      。此外，被上訴人復未提出其他證據證明上訴人有授權訴
      外人甲○○代理上訴人與被上訴人訂立系爭承攬契約之權
      限；尚難僅依上訴人同意甲○○使用上訴人公司發票向上
      游包商億和興公司請款；即認上訴人有授權甲○○代理上
      訴人與被上訴人簽訂系爭承攬契約。
（二）若甲○○無代理上訴人訂立工程契約之權限，上訴人有無
      表見代理規定之適用而仍需對被上訴人負定作人責任？
（１）按由自己之行為表示以代理權授與他人，或知他人表示為
      其代理人而不為反對之表示者，對於第三人，應負授權人
      之責任。但第三人明知其無代理權或可得而知者，不在此
      限。民法第169條定有明文。又民法第169條係為保護善意
      第三人而設，故本人有使第三人信以為以代理權授與他人
      之行為而與之交易，即應使本人負其責任。又此本人責任
      係指履行責任而言，並非損害賠償責任，故本人有無過失
      在所不問（最高法院44年台上字第1424號判例參照）。
（２）訴外人甲○○向第三人億和興公司承攬台中市國際標準棒
      球場桁架組合工程，上訴人公司法定代理人知悉並同意甲
　　　○○使用上訴人公司發票向上游包商億和興公司請款等情
  　　，為上訴人所不爭執。又訴外人甲○○向第三人億和興公
      司承攬上開工程，因洲際盃開賽在即，其於當年五月初承
      包接洽時是以上訴人公司名義與億和興接洽訂約，六月間
      ，因擔心上訴人公司的發票金額太多，所以才改用上訴人
      法定代理人經營之東盛企業社名義；故訴外人甲○○向億
      和興承包的工程，係先後以上通公司與東盛企業社名義與
      億和興接洽訂約並請款等情，已據證人甲○○於本院準備
      程序結證明確（見本院卷第41、42頁）。又訴外人甲○○
      開設之公司因經營不善倒閉，上訴人公司基於朋友之立場
      ，同意借發票與甲○○使用；且於系爭工程之前，上訴人
      亦曾同意借發票予甲○○，做為甲○○向第三人正合興公
      司承接工程請款之用等情，為上訴人於本院準備程序自承
      在卷（見本院卷第33頁）；上開工程，甲○○係經上訴人
      同意以上訴人公司名義與第三人正合興公司簽訂契約等情
      ，亦據甲○○於本院準備程序證述屬實，復為上訴人所不
      爭執（見本院卷第42頁）。故上訴人前揭行為，顯有「以
      自己之行為表示以代理權授與他人」。再者，訴外人甲○
      ○與被上訴人公司接洽系爭工作前，其出具之名片上亦印
      有上訴人公司名稱；且訴外人甲○○於被上訴人公司報價
      單上亦蓋用其自行刻製之上訴人公司章，此有名片及報價
      單在卷可憑（見原審卷第34、35頁）。另被上訴人向訴外
      人億和興有限公司查證，得悉訴外人甲○○係以上訴人公
      司之名義承攬工作並簽約，與甲○○前揭證述相符。益足
      使被上訴人相信上訴人有以代理權授與訴外人甲○○；揆
      諸前開前開法條規定，上訴人自應負授權人之責任。
六、綜上所述，被上訴人主張上訴人就訴外人甲○○以其名義與
    被上訴人簽訂之系爭承攬契約，應負表見代理人之責任，為
    可採信。從而，被上訴人依據承攬之法律關係，請求上訴人
    給付尚欠之報酬772,877元及自起訴狀繕本送達之翌日即95
    年7月19日起至清償日止，按年息百分之五計算之利息，洵
    據有據，應予准許。是則原審判命上訴人如數給付，於法並
    無不合。上訴意旨指摘原判決不當，求予廢棄改判，為無理
    由，應予駁回其上訴。
七、本件事證明已臻明確，兩造其餘陳述與舉證，經審酌後，認
    於判決結果不生影響，無予逐一審酌之必要，附此敘明。
八、據上論結，本件上訴為無理由，依民事訴訟法第449條第1項
    、第78條，判決如主文。
中　　華　　民　　國　　96　　年　　4 　　月　　10　　日
                  民事第二庭    審判長法  官  童有德
                                      法  官  蔡秉宸
                                      法  官  翁芳靜
以上正本係照原本作成。
不得上訴。
                                      書記官  許美惠
中　　華　　民　　國　　96　　年　　4 　　月　　10　　日
                                                      Ｍ
